臺灣雲林地方法院民事判決　　　　　　96年度重訴字第54號
原　　　　告　壬○○
　　　　　　　甲　○
　　　　　　　丁○○
　　　　　　　己○○
　　　　　　　辛○○
兼上五人共同
訴訟代理　人　子○○
上六人共　同
訴訟代理　人　癸○○
被　　　　告　新光產物保險股份有限公司
法定代理　人　丙○○
訴訟代理　人　乙○○
被　　　　告　戊○○
訴訟代理　人　庚○○
上列當事人間請求損害賠償事件，原告提起刑事附帶民事訴訟（
96年度交重附民字第7 號），由本院刑事庭裁定移送前來，本院
於中華民國96年11月22日言詞辯論終結，判決如下：
    主    文
被告戊○○應給付原告子○○新臺幣貳拾柒萬壹仟肆佰玖拾壹元
及自民國九十六年四月二十四日起至清償日止，按年息百分之五
計算之利息。
被告戊○○應給付原告壬○○新臺幣柒萬零伍佰伍拾壹元及自民
國九十六年四月二十四日起至清償日止，按年息百分之五計算之
利息。
被告戊○○應給付原告甲○新臺幣捌萬伍仟肆佰貳拾柒元及自民
國九十六年四月二十四日起至清償日止，按年息百分之五計算之
利息。
被告戊○○應給付原告丁○○新臺幣陸萬元及自民國九十六年四
月二十四日起至清償日止，按年息百分之五計算之利息。
被告戊○○應給付原告己○○新臺幣陸萬元及自民國九十六年四
月二十四日起至清償日止，按年息百分之五計算之利息。
被告戊○○應給付原告辛○○新臺幣柒萬仟柒佰柒拾伍元及自
民國九十六年四月二十四日起至清償日止，按年息百分之五計算
之利息。
原告其餘之訴駁回。
訴訟費用由被告負擔百分之六，餘由原告共同負擔。
本判決所命給付部分，於原告子○○、壬○○、甲○、丁○○、
己○○、辛○○分別以新臺幣玖萬零肆佰玖拾柒元、貳萬肆仟元
、貳萬捌仟元、貳萬元、貳萬元、貳萬伍仟元為被告戊○○供擔
保後，各得假執行。
原告其餘假執行之聲請駁回。
    事實及理由
壹、程序部分：
  一、按訴狀送達後，原告不得將原訴變更或追加他訴，但「擴
      張或減縮應受判決事項之聲明者」或「不甚礙被告之防禦
      及訴訟之終結者」不在此限，民事訴訟法第255 條第1 項
      第3 、7 款定有明文。本件原告提起附帶民事訴訟時以子
      ○○為原告，嗣後追加壬○○、甲○、丁○○、己○○、
      辛○○為原告，並就請求給付之金額部分由新臺幣（下同
      ）9,012,637 元減縮為8,956,426 元，核屬擴張或減縮應
      受判決事項之聲明，且不甚礙被告之防禦及訴訟之終結，
      於法並無不合，先予敘明。
  二、本件被告新光產物保險股份有限公司，經合法通知，未於
      最後言詞辯論期日到場，核無民事訴訟法第386 條各款所
      列情形，爰依原告之聲請，由其一造辯論而為判決。
貳、實體方面：
  一、兩造之聲明：
    (一)原告方面：
      1.被告應連帶給付原告子○○2,301,037 元及自民國（下
        同）96年04月24日起至清償日止，按年息5%計算之利息
        。
      2.被告應連帶給付原告壬○○1,907,589 元及自96年04月
        24日起至清償日止，按年息5%計算之利息。
      3.被告應連帶給付原告甲○1,978,925 元及自96年04月24
        日起至清償日止，按年息5%計算之利息。
      4.被告應連帶給付原告丁○○、己○○各900,000 元及均
        自96年04月24日起至清償日止，按年息5%計算之利息。
      5.被告應連帶給付原告辛○○968,875 元及自96年04月24
        日起至清償日止，按年息百分之五計算之利息。
      6.原告願供擔保，請准宣告假執行。
    (二)被告方面：
      1.被告戊○○：原告之訴駁回。
      2.被告新光產物保險股份有限公司：(1)原告之訴駁回。(2)
        如受不利之判決，願供擔保請准宣告免為假執行。
  二、原告起訴主張：被告戊○○於95年10月09日晚間10時許，
      駕駛車牌號碼寅○○○-GM 號自小貨車，在雲林縣臺西鄉溪頂
      村臺17線87.6公里處之臺西海鮮餐廳用餐喝酒，因未注意
      汽車停車時，應緊靠道路右側且不得佔用外側車道，適被
      害人丑○○騎乘車號GUH-140 號機車行經該處，發生撞擊
      車禍致丑○○受傷後送醫急救不治死亡。嗣經原告向被告
      新光產物保險股份有限公司聲請理賠遭拒。茲因原告子○○、壬○○、甲○、丁○○、己○○、辛○○分別為丑○○之配偶、父、母及子女，爰依侵權行為之法律關係，訴
      請被告連帶賠償給付原告子○○2,301,037 元（含醫療費
      用350 元、喪葬費357,000 元、扶養費1,043,687 元、慰
      撫金900, 000元）、原告壬○○1,907,589 元（含扶養費
      1,007,58 9元、慰撫金900,000 元）、原告甲○1,978,92
      5 元（含扶養費1,078,925 元、慰撫金900,000 元）、原
      告丁○○慰撫金900,000 元、原告己○○慰撫金900,000
      元、原告辛○○968,875 元（含扶養費68,875元、慰撫金
      90 0,000元）等語。
  三、被告方面：
    (一)被告戊○○辯稱：自從本件車禍發生後迄今，無任何收入
      ，無力賠償等情。
    (二)被告新光產物保險股份有限公司辯稱：被害人丑○○之死
      亡係因其酒醉騎乘機車撞及停放於路旁之被告戊○○所駕
      駛之自小貨車所致，丑○○當時已達不能安全駕駛動力交
      通工具之程度，仍騎乘機車肇事，應屬刑法第185 條之3
      之犯罪行為，依強制汽車責任保險法第28條第1 項第2 款
      規定，該公司對於丑○○因從事犯罪行為所致之死亡自免
      負給付保險金之責任等語。
  四、本件不爭執及爭執事項如下：
    (一)不爭執事項：
      1.被告丑○○於95年10月10日晚間，將其所駕駛之自小貨
        車停放於臺西海鮮餐廳附近之路旁，嗣被害人丑○○騎
        乘機車行經該處，撞擊該貨車後死亡。
      2.本件車禍之發生，被告戊○○有未依規定停車之過失。
      3.丑○○於發生車禍當日，有酒醉駕車之行為，且當日其
        血中酒精濃度達154.4mg/dl。
      4.丑○○之死亡與被告戊○○之過失行為間有相當因果關
        係。
      5.兩造同意關於本件車禍之過失比例定為被告戊○○負擔
        2 成，而被害人丑○○之過失則為8 成。
      上開事實，業經原告提出臺灣雲林地方法院檢察署檢察官
      96年度調偵字第1 號起訴書、臺灣省嘉雲區車輛行車事故
      鑑定委員會96年02月06日嘉雲鑑960030字第0965800441號
      函暨其鑑定意見書、臺灣雲林地方法院檢察署相驗屍體證
      明書、新光產物保險股份有限公司虎尾分公司95年11月20
      日新產發文字第950096號函影本各1 份及戶籍謄本影本
      4 份為證（見96年度交重附民字第7 號卷第06頁至第12頁
      、第15頁至第20頁），復為兩造所不爭執，自堪信為真實
      。
    (二)爭執事項：
      1.原告依據侵權行為之法律關係向被告新光產物保險股份
        有限公司請求賠償，是否有理由？
      2.本件原告得請求之金額若干？
  五、茲就爭執事項，析述本院得心證之理由：
    (一)就爭執事項1.而言：
      1.按服用酒類，不能安全駕駛動力交通工具而駕駛者，處
        一年以下有期徒刑、拘役或三萬元以下罰金，為刑法第
        185 條之3 所明定。所謂「不能安全駕駛」，係抽象危
        險犯，並不以發生具體危險為必要，而呼氣酒精濃度達
        每公升0.55毫克以上者，肇事率為一般正常人之10倍，
        堪認已達「不能安全駕駛」之標準。該法條之立法目的
        本在藉抽象危險犯之構成要件，以嚇阻酒後駕車危害道
        路交通安全，而達保障該行為人與第三人生命、財產安
        全之目的。又道路交通安全規則第114 條第2 款亦規定
        汽車駕駛人飲用酒類後其吐氣所含酒精濃度超過每公升
        0.25毫克或血液中酒精濃度超過0.05﹪以上者，不得駕
        車。準此以觀，服用酒類，不能安全駕駛動力交通工具
        而駕駛者，即屬犯罪行為。
      2.查本件被害人丑○○於事故發生時，經檢測其血中酒精
        濃度己達154.4mg/dl，已超過前開規則之標準50mg/dl
        二倍有餘，有雲林縣警察局臺西分局道路交通事故當事
        人酒精測定紀錄表1 紙附卷可稽；又由事故現場照片觀
        之，被告戊○○雖未依規定停車，惟其僅佔用部分外車
        道，依一般人行車標準如稍加注意車前狀況應可閃避，
        故被害人丑○○因飲用酒類以致注意力顯著下降，而未
        能注意車前狀況，已達不能安全駕駛之程度，足認本件
        車禍肇事之主要因素為丑○○飲用酒類超過法定標準值
        ，猶騎乘機車，未注意車前狀況，撞及占用部份外快車
        道停車之自小貨車左後車尾所致，臺灣省嘉雲局車輛行
        車事故鑑定委員會鑑定意見書亦同此意見。是丑○○當
        時已因酒精而使其正常駕駛能力受到影響，不能安全駕
        駛動力交通工具而仍駕駛，自屬強制汽車責任保險法第
        28條第1 項第2 款所定之「受害人從事犯罪行為」。是
        丑○○之死亡與其所從事犯罪之行為間有相當因果關係
        ，應可認定。被告新光產物保險股份有限公司辯稱依強
        制汽車責任保險法第28條第1 項第2 款規定，不負給付
        保險金之責等情，洵屬有據。
      3.又原告雖主張依據強制汽車責任保險法第28條第2 項規
        定，本件死亡案件之強制險理賠金，新光產物保險仍需
        理賠本件理賠金，且需按照比例將餘額部份給付給受益
        人，並非完全不予申請理賠。惟參酌上開條項之立法理
        由為：「避免受害人以外之其他請求權人有數人時，其
        中一人為故意行為或犯罪行為而剝奪其他請求權人之請
        求權，且為避免因請求權人內部分配結果而使參與不正
        行為之人亦能獲得保險給付，因此該保險給付應按比例
        扣減，以達立法宗旨，爰增訂第二項。又第二項僅適用
        於受害人無故意行為而請求權人之一人或數人有故意之
        情形，併予說明。」是上開條文所指情形應係受害人以
        外之請求權人有故意或犯罪行為，與本案受害人丑○○
        本身有犯罪行為不同，故不能予以適用，是原告上開主
        張，即非可採。
      4.綜上所述，受害人丑○○雖係因交通事故意外而死亡，
        而符合強制汽車責任保險契約承保之範圍，然其於車禍
        事故後經抽血檢查血液中酒精濃度值為154.4mg/dl，既
        遠超過道路交通安全規則第114 條第2 款規定之標準值
        ，且該車禍之發生更與其酒後駕車影響其駕駛能力直接
        相關，其酒後駕車之行為復已構成刑法第185 條之3 之
        犯罪行為，是被告新光產物保險股份有限公司依強制汽
        車責任保險法第28條第1 項第2 款規定，以受害人從事
        犯罪之行為致受害人受有死亡之之除外責任約定，拒絕
        理賠，應屬有據。從而，原告以其等分別係丑○○之配
        偶、父、母、子女身分，提起本件訴訟，請求被告新光
        產物保險股份有限公司連帶賠償如訴之聲明所示之金額
        及法定遲延利息，並無理由，應予駁回。又其假執行之
        聲請，因訴之駁回而失所依附，不予准許，併予駁回之
        。
    (二)就爭執事項2.而言：
      1.因故意或過失，不法侵害他人之權利者，負損害賠償責
        任；不法侵害他人致死者，對於支出醫療及增加生活上
        需要之費用或殯葬費之人，亦應負損害賠償責任。被害
        人對於第三人負有法定扶養義務者，加害人對於該第三
        人亦應負損害賠償責任；不法侵害他人致死者，被害人
        之父、母、子、女及配偶，雖非財產上之損害，亦得請
        求賠償相當之金額，民法第184 條第1 項前段、192 條
        第1 、2 項及第194 條，分別定有明文。查被告戊○○
        於上揭時、地，未緊靠道路右側且占用部分外快車道停
        車，妨礙機車通行，與丑○○所騎乘之機車發生交通事
        故，導致丑○○死亡，已如前述。被告戊○○之過失行
        為，顯與丑○○之死亡間有相當因果關係，係屬不法侵
        害行為，原告依據侵權行為之法律關係，請求被告賠償
        損害，自屬有據。
      2.茲就原告請求被告戊○○給付之各項損害賠償項目及金
        額，是否准許，分述如次：
        (1)醫療費用部分：原告子○○主張其因本件車禍為丑○○支出醫療費用350 元之事實，業據其提出中國醫藥
          大學北港附設醫院之收據為證，復為被告戊○○所不
          爭執（見本院卷第69頁），堪信為真實，是原告子○○此部分之請求為有理由，應予准許。
        (2)殯葬費用部分：原告子○○主張其因本件車禍為丑○○支出殯葬費用357,000 元之事實，業據其提出殯葬
          費用收據為證，復為被告戊○○所不爭執（見本院卷
          第69頁），堪信為真實，是原告子○○此部分之請求
          為有理由，應予准許。
        (3)扶養費用部分：直系血親相互間互負扶養之義務；夫
          妻互負扶養之義務，其負扶養義務之順序與直系血親
          卑親屬同，其受扶養權利之順序與直系血親尊親屬同
          。負扶養義務者有數人，而其親等同一時，應各依其
          經濟能力，分擔義務；受扶養權利者，以不能維持生
          活而無謀生能力者為限，前項無謀生能力之限制，於
          直系血親尊親屬不適用之；又扶養之程度，應按受扶
          養權利者之需要，與負扶養義務者之經濟能力及身分
          定之，民法第1114條第1 款、第1115條第3 項、第11
          16條之1 、第1117條、第1119條，分別定有明文。是
          直系血親尊親屬，如不能以自己財產維持生活者，即
          有受扶養之權利，不以無謀生能力為必要。
          經查：
          原告壬○○係26年07月17日生，為被害人丑○○之
            父，除被害人丑○○外，另育有子女5 名，惟其中
            2 名已死亡，而原告甲○為其配偶，有戶籍謄本登
            記簿影本1 份附卷可參；依上揭說明，均應與被害
            人丑○○同負扶養原告壬○○之義務，是對於原告
            壬○○負扶養義務之人既為5 人，且其等之經濟能
            力並無證據足資證明有何差別，自應由其5 人平均
            負擔對於原告壬○○之扶養義務。又原告壬○○並
            無工作乙情，未經被告戊○○爭執，參以其名下有
            房屋2 筆、土地一筆（均位於雲林縣臺西鄉），總
            額共計668,000 元，價值非高，亦非可立即變現，
            有稅務電子閘門財產所得調件明細表1 份（見本院
            卷第85頁）在卷可稽，是尚難認原告壬○○足以維
            持生活無受扶養之必要，故其據以請求被告戊○○
            賠償扶養費用之損害，洵屬有據。又原告壬○○係
            26年07月17日生，於被害人丑○○95年10月10日死
            亡時，年滿69歲02月又23天，依照94年度臺閩地區
            中部地區男性平均餘命為73.92 歲，其尚有4.75年
            ，經原告訴訟代理人同意以4 年計 (4 年期霍夫曼
            係數為3. 0000000) ，原告壬○○主張按每年74,0
            00元之綜合所得稅扶養親屬之寬減額計算扶養費用
            ，衡諸現今臺灣地區之生活水平，在包括食衣住行
            之日常生活費用及其他醫藥等必要費用在內計算時
            ，堪信其請求扶養之標準甚低。是原告壬○○請求
            之扶養費用既未超出臺灣地區人民之一般生活水平
            ，其上開請求即無不合。則依霍夫曼計算法扣除期
            前利息後，原告壬○○得請求之扶養費損失額為52
             ,753 元【計算公式：74,000×3.0000000 （應受
            扶養4 年之霍夫曼係數）÷5（受扶養人數）＝52,
            753 （元以下四捨五入）】，從而原告壬○○之請
            求在此範圍內，為有理由，逾此部分之請求，即無
            理由。
          原告甲○為被害人之母，與原告壬○○相同應由5
            人平均負擔對於原告甲○之扶養義務。又原告甲○
            並無工作，名下亦無不動產等情，有稅務電子閘門
            財產所得調件明細表1 份（見本院卷第86頁）在卷
            可稽，原告甲○主張其不能維持生活，堪信與實情
            相符，依上開說明，其據以請求被告賠償扶養費用
            之損害，洵屬有據。又原告甲○係26年09月24日生
            ，於被害人丑○○95年10月10日死亡時，年滿69歲
            又16天，依照94年度臺閩地區中部地區女性平均餘
            命為80.4歲，其尚有餘命11.4年，經原告訴訟代理
            人同意以11年計（11年期霍夫曼係數為8.0000000
            ），其主張按每年74,000元計算，則依霍夫曼計算
            法扣除期前利息後，原告甲○得請求之扶養費損失
            額為127,134 元【計算公式：74,000×8.0000000
            （應受扶養11年之霍夫曼係數）÷5 （受扶養人數
            ）＝127,134 （元以下四捨五入）】，從而原告甲○之請求在此範圍內，為有理由，逾此部分之請求
            ，即無理由。
          原告子○○為被害人之配偶，育有子女3 人，除原
            告辛○○為未成年人外，餘均已成年，有上開卷附
            之戶籍謄本可參。原告子○○從事板模工作，日薪
            1,200 元，每月工作日數約15天左右，95年度所得
            總額為88,445元，名下無財產等情，亦有稅務電子
            閘門財產所得調件明細表1 份（見本院卷第84頁）
            在卷可稽，是其請求扶養費之損害賠償即非無據。
            又原告子○○係52年02月01日生，於被害人丑○○
            95年10月10日死亡時，年滿43歲08月又09天，依照
            94年度臺閩地區中部地區女性平均餘命為80.4歲，
            其尚有餘命36.8年，經其同意以36年計算 (36年期
            霍夫曼係數為20.274594)，其主張按每年74,000元
            計算，則依霍夫曼計算法扣除期前利息後，原告子
            ○○得請求之扶養費損失額為500,107 元【計算公
            式：74,000×20.274594 （應受扶養36年之霍夫曼
            係數）÷3 （受扶養人數）＝500,107 （元以下四
            捨五入）】，從而原告子○○之請求在此範圍內，
            為有理由，逾此部分之請求，即無理由。
          原告辛○○係77年11月09日生，為被害人之女，於
            被害人丑○○95年10月10日死亡時，年滿17歲11月
            又1 天（按18歲計算），於其年滿20歲前可受扶養
            之年數為2 年 (2 年期霍夫曼係數為1.0000000)，
            每年扶養費按74,000元計算，則其得請求之扶養費
            損失額為68,874元【計算公式：74,000×1.000000
            0 （應受扶養2 年之霍夫曼係數）÷2 （受扶養人
            數）＝68,874（元以下四捨五入）】，從而原告辛○○之請求在此範圍內，為有理由，逾此部分之請
            求，即無理由。
        (4)精神慰撫金部分：本件被害人丑○○遭本件車禍致死
          ，其配偶即原告子○○中年喪偶，原告壬○○、甲○
          老年喪子，精神上痛苦不言可喻。而其餘原告丁○○
          、己○○、辛○○均為被害人丑○○之子女，渠等驟
          遭喪父之痛，精神上之痛苦亦可理解，是彼等請求被
          告給付精神慰撫金，自無不合。查原告子○○從事板
          模工作，高中畢業；原告壬○○、甲○無業；而被告
          戊○○迄今尚無工作，名下亦無不動產等一切情狀，
          認原告子○○之請求慰撫金以50萬元為適當，而其餘
          原告壬○○、甲○、丁○○、己○○、辛○○部分各
          以請求精神慰撫金30萬元為適當，逾此範圍部分，即
          均無理由。
        (5)綜上所述，上開原告所得請求之損害額，原告子○○
          部分合計為1,357,457 元 (含醫療費用350 元、殯葬
          費用357,000 元、扶養費500,107 元、慰撫金50萬元
          ），原告壬○○部分合計為352,753 元（含扶養費52
           ,753 元、慰撫金30萬元），原告甲○部分合計為42
          7,134 元（含扶養費127,134 元、慰撫金30萬元），
          原告辛○○部分合計為368,874 元（含扶養費68,874
          元、慰撫金30萬元），其餘原告丁○○、己○○則各
          為30萬元。
    (三)另依民法第217 條規定損害之發生或擴大，被害人與有過
      失者，法院得減輕賠償金額，或免除之。本件被害人丑○○酒醉騎乘機車為本件車禍之肇事主因，已於前述，其亦
      與有過失自明。而兩造針對過失比例部分，同意由被告戊○○負擔20% 之過失程度，應減輕80% 之賠償責任，是本
      件按兩造過失比例減輕後，原告子○○得請求賠償金額為
       271,491元【元以下四捨五入】、原告壬○○得請求賠償
      金額為70,551元【元以下四捨五入】、原告甲○得請求賠
      償金額為85,427元【元以下四捨五入】、原告辛○○得請
      求賠償金額為73,775元【元以下四捨五入】、原告丁○○
      、己○○各得請求賠償金額為60,000元。
  六、綜上所述，原告子○○、壬○○、甲○、辛○○、丁○○
      、己○○等本於侵權行為損害賠償之法律關係各請求被告
      戊○○給付271,491 元、70,551元、85,427元、73,775元
      、60,000元、60,000元及均自起訴狀繕本送達翌日（即96
      年04月24日）起至清償日止，按年息5%計算之利息部分，
      為有理由，應予准許。逾此部分之請求則為無理由，應予
      駁回。原告陳明願供擔保，聲請宣告假執行，經核其勝訴
      部分，於法並無不合，爰分別酌定相當之擔保金額准許之
      ；其餘假執行之聲請因訴之駁回而失其附麗，不予准許。
  七、本件判決之基礎已臻明確，兩造其餘之攻擊防禦方法及舉
      證，核與判決無影響，爰不一一論述，併此敘明。
  八、訴訟費用負擔之依據：民事訴訟第79條。
中　　華　　民　　國　　96　　年　　12　　月　　6 　　日
                  民事第一庭    法  官  許佩如
以上正本係照原本作成。
如對本判決上訴，須於判決送達後20日內向本院提出上訴狀。
中　　華　　民　　國　　96　　年　　12　　月　　6 　　日
                                書記官　蔡嘉萍
